【裁判字號】    89,重勞訴,4
【裁判日期】    900130
【裁判案由】    恢復原職
【裁判全文】
臺灣臺北地方法院民事判決    八十九年度重勞訴字第四號
    原      告  丙○○
    被      告  財團法人中華民國非破壞檢測協會
                              .
    法定代理人  甲○○      住台北市○○路○段一三○號
    被      告  丁○○      住台北市○○路○段一三０號
                乙○○      住台北市○○路○段一三０號
                甲○○      住台北市○○區○○路三段一三０號
    右  四  人
    訴訟代理人  王廷昌律師  住台北市○○○路○段十三巷五號四樓
右當事人間請求恢復原職等事件，本院判決如左：
    主      文
被告財團法人中華民國非破壞檢測協會應給付原告新台幣參萬元。
原告其餘之訴駁回。
訴訟費用由原告負擔。
    事      實
甲、原告方面：
一、聲明：
（一）請求恢復原告之原職。
（二）被告應給付原告民國八十八年八月一日起至同年月二十四日止，積欠之薪資新
      台幣（以下同）三萬元。
（三）被告應給付原告自解僱之日起（八十八年八月二十五日），至恢復原職之日止
      ，按每月三萬元之薪資。
二、陳述略以：
（一）被告財團法人中華民國非破壞檢測協會（以下簡稱非破壞檢測協會）因業務需
      要，於八十四年八月十一日聘請原告為文書專任人員，經試用三個月期滿，成
      為被告非破壞檢測協會之正式人員，迄今四年餘，每日均競業工作，並無任何
      疏失，但自八十七年九月起，被告丁○○利用職權在工作上對原告打壓，並於
      八十八年八月二十五日以不符事實之藉口，將原告非法解僱，
（二）被告甲○○、乙○○分別為被告非破壞檢測協會之董事長，及常務董事，於收
      到原告之申訴書後，竟不給予公平裁決。
（三）原告並無違反被告非破壞檢測協會人事規章之情節，依該人事規章第五十三條
      規定免職須比照勞動基準法，被告非破壞檢測協會解僱無理由，爰依原告與被
      告非破壞檢測協會間之僱傭契約及民法第四百八十七條之法律關係，請求如聲
      明所示。
三、證據：提出申訴書、陳情書、存證信函、被告非破壞檢測協會通知函、薪資表等
    件為證。
乙、被告方面：
一、聲明：原告之訴駁回。
二、陳述：
（一）被告丁○○、甲○○、乙○○三人與原告並無任何僱傭或其他法律關係，此部
      分原告之訴，顯無理由。
（二）被告非破壞檢測協會原係登報徵求熟悉電腦、英文能力佳者，原告亦保證沒有
      問題，詎錄用後，始發現其電腦操作能力差，缺乏保證電腦操作之技能，自得
      依民法第四百八十五條規定，終止與原告間之僱傭契約，又本件僱傭契約未定
      期限，依民法第四百八十八條規定，亦可隨時終止契約，另縱認本件為定期契
      約，依上之重大事由，依民法第四百八十九條規定，被告非破壞檢測協會據以
      終止與原告間之契約，並無不法。
（三）有關原告請求給付自八十八年八月一日起至同年月二十四日止，積欠之薪資三
      萬元部分，不爭執。
丙、本院依職權向台北市政府勞工局查明被告非破壞檢測協會是否為適用勞動基準法
    之業別及自何時起適用。
    理      由
甲、程序方面：
    本件原告於八十八年九月八日起訴，原係依其與被告財團法人中華民國非破壞檢
    測協會間之僱傭契約為請求權基礎，聲明請求恢復原職，嗣於訴狀送達被告後，
    於八十八年十一月四日，追加被告應給付原告八十八年八月一日起至同年月二十
    四日止，積欠之薪資三萬元，及自解僱之日起（八十八年八月二十五日），至恢
    復原職之日止，按每月三萬元之薪資，屬於訴之追加，雖被告表示不同意原告為
    任何之追加，惟原告主張之原因事實均係：原告與被告財團法人中華民國非破壞
    檢測協會間僱傭契約是否存在之事實，其請求之基礎原因事實同一，核與民事訴
    訟法第二百五十五條第一項第二款規定相符，基於訴訟經濟暨紛爭一次解決之原
    則，自應加以准許，合先明。
乙、得心證之理由：
一、本件原告主張被告財團法人中華民國非破壞檢測協會因業務需要，於八十四年八
    月十一日聘原告為文書專任人員，經試用三個月期滿，成為被告財團法人中華民
    國非破壞檢測協會之正式人員，但被告丁○○於八十八年八月二十五日以不符事
    實之藉口，將原告非法解僱，而被告甲○○、乙○○分別為被告財團法人中華民
    國非破壞檢測協會之董事長及常務董事，於收到原告之申訴書後，竟不給予公平
    裁決，爰依原告與被告財團法人中華民國非破壞檢測協會間之僱傭契約及民法第
    四百八十七條之法律關係，請求如聲明所示等語。被告丁○○、甲○○、乙○○
    三人辯以渠等與原告間並無任何僱傭或其他法律關係，而被告財團法人中華民國
    非破壞檢測協會則以：原告電腦操作能力差，缺乏應徵時所保證之電腦操作技能
    ，其自得依民法第四百八十五條規定，終止與原告間之僱傭契約，又本件僱傭契
    約未定期限，依民法第四百八十八條規定，亦可隨時終止契約，另縱認本件為定
    期契約，依上之重大事由，依民法第四百八十九條規定，其終止與原告間之僱傭
    契約，並無不法等語，資為抗辯。
二、經查：被告非破壞檢測協會於八十四年八月十一日聘請原告為文書專任人員，經
    試用三個月期滿，成為被告非破壞檢測協會之正式人員，於八十八年八月二十五
    日被告非破壞檢測協會將原告解僱，又原告自八十八年八月一日起至同年月二十
    四日止之薪資三萬元，被告非破壞檢測協會尚未給付等情，有被告非破壞檢測協
    會通知函及薪資表等件為證，且為兩造所不爭執，堪信此部分之事實為真正。茲
    兩造爭執之重點在於：（一）原告與被告丁○○、甲○○、乙○○間有無僱傭契
    約？（二）被告非破壞檢測協會是否有勞動基準法之適用？如無，被告非破壞檢
    測協會終止其與原告間之僱傭契約是否合法？爰分別論述如后：
（一）本件原告自八十四年八月十一日擔任被告破壞檢測協會之文書專任人員，係受
      被告破壞檢測協會之僱用，業據原告於起訴狀及所本院審理時所自認（見本院
      八十九年五月十日言詞辯論筆錄），並有薪資單在卷可憑，是本件僱傭契約之
      法律關係係存在於原告與被告破壞檢測協會間甚明，原告與被告丁○○、甲○○、乙○○間並無僱傭關係存在，原告僅以被告丁○○、甲○○、乙○○分別
      係被告被告破壞檢測協會之總經理、董事長及常務董事，即請求如聲明所示，
      自不可採。
（二）有關被告非破壞檢測協會是否為適用勞動基準法之業別乙節，業經台北市政府
      勞工局函覆：「該協會之產值（或營業額）最多者為訓練班收入，按中華民國
      行業標準分類，可歸屬職業訓練事業，該業業經行政院勞工委員會八十七年十
      二月三十一日台八十七勞動一字第○五九六○六號函釋，職業訓練事業之教師
      、職員不適用勞動基準法。」，此有該局於八十九年五月四日北市勞二字第八
      九二一五一四二○○號函在卷可憑，是被告非破壞檢測協會並無勞動基準法之
      適用甚明，則原告與被告非破壞檢測協會間之僱傭契約是否終止，自應依民法
      債篇第四百八十二條至第四百八十九條有關僱傭之規定，依民法第四百八十八
      條規定：「僱傭定有期限者，其僱傭關係，於期限屆滿時消滅。僱傭未定期限
      ，亦不能依勞務之性質或目的定其期限者，各當事人得隨時終止契約。但有利
      於受僱人之習慣者，從其習慣。」，本件原告與被告非破壞檢測協會間之僱傭
      契約，並未定有期限，依上開規定，被告非破壞檢測協會，自有隨時終止本件
      僱傭契約之權，被告非破壞檢測協會已於八十八年八月二十五日終止本件之僱
      傭契約，此有該協會之通知函在卷可按，原告亦不爭執已收受上開通知，故原
      告與被告非破壞檢測協會間之僱傭契約應自八十八年八月二十五日終止，原告
      此部分之請求（請求恢復原告之原職，及被告應給付原告自解僱之日起，至恢
      復原職之日止，按每月三萬元之薪資），亦無理由。至被告非破壞檢測協會人
      事規章第五十三條雖規定：「經資遣之員工，除發給當月應得之薪給與退職金
      外，得比照勞基法之規定，報呈董事會核准後發給資遣費」，惟依該規定係適
      用於資遣之員工，且得否比照勞基法之規定，尚須經過被告非破壞檢測協會董
      事會之核准，與本件原告被解僱之情形不同，尚難據此認定被告非破壞檢測協
      會上開之終止契約係非合法。
三、從而，原告本於僱傭契約之法律關係，請求被告非破壞檢測協會給付原告，自八
    十八年八月一日起至同年月二十四日止之薪資三萬元，為有理由，應予准許，逾
    此所為之請求（請求恢復原告之原職，及被告應給付原告自解僱之日起，至恢復
    原職之日止，按每月三萬元之薪資），則無理由，應予駁回。至原告勝訴部分訴
    訟費用之負擔，本院斟酌被告非破壞檢測協會曾於八十九年二月十四日以掛號郵
    寄上開薪資三萬元與原告，惟為原告退回，有掛號信函及回執在卷可憑，以及上
    開金額與原告請求之訴訟標的金額所占比例極為懸殊等情，依民事訴訟法第七十
    九條但書之規定，此部分訴訟費用亦諭知由原告負擔。
四、本件為判決基礎之事證已臻明確，兩造其餘主張、陳述及證人鐘陽、江麗華之
    證言，核於判決結果不生影響，爰毋庸再予審酌，附此敘明。
丙、結論：本件原告之訴為一部有理由，一部無理由，依民事訴訟法第七十九條但書
    ，判決如主文。
中      華      民      國      九十    年      一      月     三十     日
                                勞工法庭法      官  陳邦豪
右為正本係照原本作成
如對本判決上訴，須於判決送達後廿日內向本院提出上訴狀
中      華      民      國      九十    年      一      月     三十     日
                                        法院書記官  高秋芬


司法院資訊處製作；財團法人民間司法改革基金會備份。
